【裁判字號】    99,易,1595
【裁判日期】    990831
【裁判案由】    竊盜
【裁判全文】
臺灣臺中地方法院刑事判決              99年度易字第1595號
公  訴  人  臺灣臺中地方法院檢察署檢察官
被      告  戊○○
上列被告因竊盜案件，經檢察官提起公訴（99年度偵字第4901號
），被告於準備程序中就被訴事實為有罪之陳述，本院於聽取當
事人之意見後裁定以簡式審判程序審理，判決如下：
    主    文
戊○○所犯如附表編號一至九號所示之罪，各判處如附表編號一
至九號所示之刑，其中如附表編號一至五、七至九號所處拘役刑
部分應執行拘役壹佰拾伍日，如易科罰金以新臺幣壹仟元折算壹
日。
    犯罪事實
一、戊○○前於民國97年間因犯竊盜未遂罪，經本院判處拘役30
    日確定，甫於97年11月19日入監執行完畢。詎猶不知悛悔警
    惕，復各別基於意圖為自己不法所有之犯意，分別為下列竊
    盜行為：
(一)於98年12月16日15時20分許至45分許間某時，在臺中市○區
    ○○路上之中正公園路邊，以自備之機車鑰匙1支(即後述經
    本院當庭於其上標示之鑰匙1支)，著手竊取甲○○所有置
    放在車牌號碼NS8-991號重機車置物箱內之財物，然因無法
    順利開啟機車置物箱，始未得逞。
(二)於98年12月17日15時30分許至50分許間某時，在上揭中正公
    園路邊，以同上之機車鑰匙1支，竊取丙○○所有置放在車
    牌號碼BLD-929號重機車置物箱內之現金約新臺幣（下同）
    150元，得手後將現金花用殆盡。
(三)於98年12月17日15時40分許至同日16時10分許間某時，在上
    揭中正公園路邊，以同上之機車鑰匙1支，著手竊取癸○○
    所有置放在車牌號碼P9X-737號重機車置物箱內之財物，然
    因無法順利開啟機車置物箱，始未得逞。
(四)於98年12月18日19時許至同日20時許間某時，在臺中市○區
    ○○路499號之大潤發量販店前，以同上之機車鑰匙1支，著
    手竊取子○○所有置放在車牌號碼IMJ-175號重機車置物箱
    內之財物，然因無法順利開啟機車置物箱，始未得逞。
(五)於98年12月19日18時40分許至同日19時40分許間某時，在上
    揭大潤發量販店前，以同上之機車鑰匙1支，竊取壬○○所
    有置放在車牌號碼M5D-052號重機車置物箱內之豬肉約1台斤
    （價值約90元），得手後將豬肉烹煮後食用殆盡。
(六)於98年12月20日12時40分許至同日13時20分許間某時，在臺
    中市○區○○路與中山路口，以同上之機車鑰匙1支，竊取
    乙○○所有置放在車牌號碼XC5-655號重機車置物箱內之油
    票6張（面額均為50元、價值300元）。嗣於同日18時許，為
    警在上揭大潤發量販店前查獲，並自戊○○之身上扣得前開
    竊得之油票6張（已發還乙○○）。
(七)於98年12月20日14時30分許至同日15時10分許間某時，在臺
    中市○區○○路175號之寶雅生活館前，以同上之機車鑰匙1
    支，著手竊取庚○○所有置放在車牌號碼L3Y-823號重機車
    置物箱內之財物，然因無法順利開啟機車置物箱，始未得逞
    。
(八)於98年12月20日15時10分許至30分許間某時，在上揭寶雅生
    活館前，以同上之機車鑰匙1支，著手竊取丁○○所有置放
    在車牌號碼KBM-806號重機車置物箱內之財物，然因無法順
    利開啟機車置物箱，始未得逞。
(九)於98年12月20日15時20分許至40分許間某時，在上揭寶雅生
    活館前，以同上之機車鑰匙1支，著手竊取己○○所有置放
    在車牌號碼UJ9-979號輕機車置物箱內之財物，然因無法順
    利開啟機車置物箱，始未得逞。
二、嗣因戊○○於98年12月20日17時45分許，在臺中市○區○○
    路499號之大潤發量販店前，以自備之機車萬用鑰匙，竊取
    辛○○所有置放在車牌號碼OBH-248號重機車置物箱內之現
    金100元、辛○○之駕照及前開重機車行照各1張，得手後當
    場為辛○○所發現，隨即與民眾合力逮捕並報警處理，並為
    警扣得上開經本院當庭於其上標示之鑰匙1支及另外5支機
    車鑰匙(戊○○此部分竊取辛○○財物之竊盜行為業經本院
    以99年度簡上字第349號判處拘役30日確定在案)。戊○○嗣
    於有偵查犯罪職權之機關未發覺其前開一(一)至(九)所示竊
    盜行為前，即主動向警方供出前開一(一)至(九)所示竊盜行
    為，而向警自首並接受裁判，始為警查悉上情。
三、案經臺中市警察局第二分局報告臺灣臺中地方法院檢察署檢
    察官偵查起訴。
    理    由
一、本件被告戊○○所犯係死刑、無期徒刑、最輕本刑為3年以
    上有期徒刑以外之罪，其於準備程序中就被訴事實為有罪之
    陳述，經告知被告簡式審判程序之旨，並聽取公訴人及被告
    之意見後，本院認為適宜而裁定進行簡式審判程序，合先敘
    明。
二、上揭犯罪事實，業據被告於警詢及偵審中坦承不諱，核與證
    人即被害人甲○○、丙○○、癸○○、子○○、壬○○、乙○○、庚○○、丁○○、己○○於警詢中證述情節相符，並
    有贓物認領保管單1紙、現場照片21張、車號查詢重型機車
    車籍8紙、車號查詢輕型機車車籍1紙附卷可稽，及上揭機車
    鑰匙計6支扣案可佐，足認被告之自白與事實相符，足堪採
    信。綜上所述，本案事證明確，被告犯行洵堪認定。
三、核被告所為，就犯罪事實欄一(二)、(五)、(六)部分均係犯
    刑法第320條第1項之竊盜既遂罪；就犯罪事實欄一(一)、(
    三)、(四)、(七)、(八)、(九)部分則均係犯刑法第320條第
    3項、第1項之竊盜未遂罪。被告就犯罪事實欄一(一)、( 三
    )、(四)、(七)、(八)、(九)部分均已著手於犯罪行為之實
    行而不遂，均為未遂犯，爰均依刑法第25條第2項規定減輕
    其刑。被告所犯上開各罪間，犯意各別，行為互殊，應予分
    論併罰。又按刑法第62條所謂發覺，固非以有偵查犯罪權之
    機關或人員確知其人犯罪無誤為必要，而於對其發生嫌疑時
    ，即得謂為已發覺；但此項對犯人之嫌疑，仍須有確切之根
    據得為合理之可疑者，始足當之，若單純主觀上之懷疑，要
    不得謂已發生嫌疑（最高法院72年臺上字第641號判例意旨
    參照）。查，被告於上揭時地為警查獲後，警察係因轄區內
    有發生很多類似之機車座墊竊案，單純主觀上懷疑被告另涉
    他案，乃詢問被告是否願意坦承其他犯行，被告即主動向警
    供承本案犯罪事實欄一(一)至(九)所示竊盜犯行等情，業據
    證人即參與查獲本案之警員蘇祐生於審理中結證明確，依據
    上開說明，應認被告就上揭如犯罪事實欄一(一)至(九)所示
    犯行均符合自首規定，爰均依刑法第62條前段規定，就被告
    如犯罪事實欄一(二)、(五)、(六)所犯竊盜既遂罪部分，各
    減輕其刑；就犯罪事實欄一(一)、(三)、(四)、(七)、(八)
    、(九)所犯竊盜未遂罪，各遞減輕其刑。爰審酌被告前有竊
    盜未遂罪前科，有臺灣高等法院被告前案紀錄表1份在卷可
    稽，素行非佳，其行為時係年滿32歲智識成熟之成年男子，
    不思以正當途逕賺取所須，竟率為本案多次竊盜犯行；其犯
    罪之動機、目的、手法、所生危害、行竊所得及其犯罪後能
    主動向警供出本案犯行，於偵審中亦均能直承犯行之態度等
    一切情狀，就其所犯各罪，分別量處如主文所示之刑，並均
    諭知易科罰金之折算標準，及就所處拘役刑部分，定其應執
    行之刑暨諭知易科罰金之折算標準。且查，本次刑法修正既
    廢除連續犯及常業犯之規定，為達罰當其罪，符合罪刑相當
    之目的，自不宜以原有連續犯或常業犯量刑標準之舊思維，
    為數罪併罰定執行刑之依據，且修法前實務上因被告較起訴
    後或較前之詐欺取財行為未及為法院審酌，復因二者具有連
    續犯關係而為前案既判力所及，致無法對被告該次詐欺取財
    行為予以論罪處罰之不合理現象所在多有，此次修法刪除連
    續犯規定而論以數罪併罰結果，一方面可避免上述不合理現
    象之發生，另方面透過法院嗣後以裁定定其應執行之刑時，
    得以綜合審酌裁量出一適當之應執行刑，應更能切合此次修
    法用意，並解決修法理由所謂恐因數罪併罰而有量刑過重而
    產生不合理現象之問題。又按法律上屬於自由裁量之事項，
    並非概無法律性之拘束；法院就自由裁量權之行使，除不得
    逾越法律所規定範圍之外部性界限外，尚應受比例原則、公
    平正義原則之規範，謹守法律秩序之理念，體察法律之規範
    目的，使其結果實質正當，合於裁量之內部性界限，俾與立
    法本旨相契合。刑法第51條第5款規定數罪併罰，宣告多數
    有期徒刑者，應於各刑中之最長期以上，各刑合併之刑期以
    下，定其應執行之刑期，但不得逾30年，其就數罪併罰，固
    非採併科主義，而係採限制加重主義，就俱發各罪中，以最
    重之宣告刑為基礎，由法院參酌他罪之宣告刑，裁量加重定
    之，且不得逾法定之30年最高限制，此即外部性界限；然上
    揭定其應執行刑，既屬刑法賦予法院自由裁量之事項，其應
    受內部性界限之拘束，要屬當然。而刑法修正將連續犯、常
    業犯規定悉予刪除，考其立法目的，係基於刑罰公平原則考
    量，杜絕僥倖犯罪心理，並避免鼓勵犯罪之誤解，乃改採一
    行為一罪一罰。是定其刑期時，除仍應就各別刑罰規範之目
    的、輕重罪間體系之平衡、整體犯罪非難評價、各行為彼此
    間之偶發性、與被告前科之關聯性、各行為所侵害法益之專
    屬性或同一性、數罪對法益侵害之加重效應、罪數所反映之
    被告人格特性與犯罪傾向、社會對特定犯罪例如一再殺人或
    販毒行為處罰之期待等，為綜合判斷外，尤須參酌上開實現
    刑罰公平性，以杜絕僥倖、減少犯罪之立法意旨，為妥適之
    裁量，倘違背此內部性界限，即屬權利濫用之違法（最高法
    院96年度臺上字第7583號判決意旨參照）。從而，法院於定
    應執行刑時，自應本於前揭原則、界限，綜合考量前揭一切
    情狀，定出一罰當其罪之應執行刑，而非僅依各次宣告刑之
    數字，單純透過加減乘除之四則運算，認為必符合若干比例
    ，才算符合「比例原則」。本院綜合考量被告素行、本件被
    告上開所處拘役刑部分之犯罪情狀、次數、時間、所生危害
    、行竊所得合計價值尚微及被告犯罪後態度等一切情狀，認
    上開所宣告之拘役刑部分，以執行拘役115日為宜，附此指
    明。再者，扣案鑰匙中，經本院當庭於其上標示之鑰匙1
    支(下稱系爭鑰匙1支)，係供被告本案犯行所用之物，固據
    被告於審理中直承在卷。然查，被告於98年12月21日警詢中
    即一再供明：扣案6支鑰匙(包括系爭鑰匙1支)，係其陸續於
    他人之機車上取得等語(見警卷第9頁、15頁)，復查無其他
    積極證據足認系爭鑰匙1支確係被告所有，且上揭扣案之6支
    鑰匙(包括系爭鑰匙1支)，業經本院以99年度簡上字第349號
    刑事確定判決諭知沒收在案，爰不予宣告沒收，檢察官認扣
    案鑰匙6支，係被告所有供本件犯罪所用之物，聲請予以宣
    告沒收部分，應有未洽，尚難准許，應予駁回，附此指明。
據上論斷，應依刑事訴訟法第273條之1第1項、第299條第1項前
段，刑法第320條第1項、第3項、第25條第1項、第2項、第62條
、第41條第1項前段、第51條第6款，刑法施行法第1條之1第1項
、第2項前段，判決如主文。
中    華    民    國    99    年    8     月    31    日
                  刑事第十五庭  法  官  江奇峰
以上正本證明與原本無異。
如不服本判決應於收受判決後10日內向本院提出上訴書狀，並應
敘述具體理由；其未敘述上訴理由者，應於上訴期間屆滿後20日
內向本院補提理由書（均須按他造當事人之人數附繕本）「切勿
逕送上級法院」。
                                書記官  江慧貞
中    華    民    國    99    年    8     月    31    日
附錄論罪科刑法條：
刑法第320條：
意圖為自己或第三人不法之所有，而竊取他人之動產者，為竊盜
罪，處五年以下有期徒刑、拘役或五百元以下罰金。
意圖為自己或第三人不法之利益，而竊佔他人之不動產者，依前
項之規定處斷。
前二項之未遂犯罰之。
附表
┌──┬─────────┬─────────────────────┐
│編號│犯罪事實          │宣告刑                                    │
├──┼─────────┼─────────────────────┤
│1   │如犯罪事實欄一(一 │戊○○竊盜，未遂，處拘役拾日，如易科罰金，│
│    │)部分所示         │以新臺幣壹仟元折算壹日。                  │
├──┼─────────┼─────────────────────┤
│2   │如犯罪事實欄一(二 │戊○○竊盜，處拘役肆拾日，如易科罰金，以新│
│    │)部分所示         │臺幣壹仟元折算壹日。                      │
├──┼─────────┼─────────────────────┤
│3   │如犯罪事實欄一(三 │戊○○竊盜，未遂，處拘役拾日，如易科罰金，│
│    │)部分所示         │以新臺幣壹仟元折算壹日。                  │
├──┼─────────┼─────────────────────┤
│4   │如犯罪事實欄一(四 │戊○○竊盜，未遂，處拘役拾日，如易科罰金，│
│    │)部分所示         │以新臺幣壹仟元折算壹日。                  │
├──┼─────────┼─────────────────────┤
│5   │如犯罪事實欄一(五 │戊○○竊盜，處拘役肆拾日，如易科罰金，以新│
│    │)部分所示         │臺幣壹仟元折算壹日。                      │
├──┼─────────┼─────────────────────┤
│6   │如犯罪事實欄一(六 │戊○○竊盜，處有期徒刑貳月，如易科罰金，以│
│    │)部分所示         │新臺幣壹仟元折算壹日。                    │
├──┼─────────┼─────────────────────┤
│7   │如犯罪事實欄一(七 │戊○○竊盜，未遂，處拘役拾日，如易科罰金，│
│    │)部分所示         │以新臺幣壹仟元折算壹日。                  │
├──┼─────────┼─────────────────────┤
│8   │如犯罪事實欄一(八 │戊○○竊盜，未遂，處拘役拾日，如易科罰金，│
│    │)部分所示         │以新臺幣壹仟元折算壹日。                  │
├──┼─────────┼─────────────────────┤
│9   │如犯罪事實欄一(九 │戊○○竊盜，未遂，處拘役拾日，如易科罰金，│
│    │)部分所示         │以新臺幣壹仟元折算壹日。                  │
└──┴─────────┴─────────────────────┘

司法院資訊處製作；財團法人民間司法改革基金會備份。
